臺灣高等法院民事判決
110年度上字第545號
上  訴  人  葉慧玉  
訴訟代理人  張理樂律師
被  上訴人  陳俊雄  

訴訟代理人  李國豪律師
複  代理人  林苡茹律師

上列當事人間請求返還借款事件，上訴人對於中華民國110年3月
11日臺灣臺北地方法院109年度訴字第3572號第一審判決提起上
訴，本院於111年3月23日言詞辯論終結，判決如下：
    主      文
上訴駁回。
第二審訴訟費用由上訴人負擔。
    事實及理由
一、上訴人主張：被上訴人自民國103年間起陸續向伊借款，迄
    至107年4月底，共積欠新臺幣（下同）1573萬元（即本金14
    65萬元、利息108萬元）未還，相關金錢往來情形如下：㈠伊
    於104年5月18日、同年月20日匯款450萬元、550萬元予被上
    訴人，約定利息為月利率1.8%，因被上訴人未如期清償，經
    多次換票延期後，被上訴人簽發金額均為500萬元之支票2紙
    ，分別為號碼WX0000000、日期107年4月25日（下稱434號支
    票），及WX0000000、日期嗣更改為107年7月20日（下稱407
    號支票），供清償之用；被上訴人另簽發金額均為36萬元之
    支票3紙，分別為號碼WX0000000、日期107年4月10日，號碼
    WX0000000、日期107年5月20日，號碼WX0000000、日期107
    年6月20日，供給付上揭1000萬元借款利息之用（下稱利息
    支票3張）。㈡伊於107年3月7日匯款300萬元至被上訴人指定
    之人即其配偶江碧雲合作金庫商業銀行帳戶，約定利息為月
    利率1.8%，清償期為107年7月5日；被上訴人則交付發票人
    均為捷豹聯合科技股份有限公司（下稱捷豹公司）、金額均
    為100萬元、日期均為107年7月5日之支票3張（下合稱捷豹
    公司支票3張），供清償之用。㈢上訴人於106年5月15日匯款
    165萬元予被上訴人，約定利息為月利率1.8%，清償期為106
    年6月4日；被上訴人則簽發2萬元支票1紙（號碼WX0000000
    ，下稱249號支票)支付利息，並已兌現。嗣434號支票於107
    年4月25日屆期不獲兌現，伊乃向臺灣臺中地方法院（下稱
    臺中地院）聲請對被上訴人財產於500萬元範圍內為假扣押
    獲准，經臺中地院以107年度司執全字第359號假扣押強制執
    行事件（下稱系爭執行事件）就被上訴人所有臺北市○○區○○
    街房地（下稱○○街房地）、臺中市○區○○街房地（下稱○○街
    房地）、臺中市○○區○○○道○段房地（下稱○○○道房地）、臺
    中市○○區○○路○段房地（下稱○○路房地）為假扣押執行。嗣
    因有訴外人張家棟欲購買○○街房地，伊與被上訴人、訴外人
    張家棟、莊志价（即仲介）、西塔浸信會於107年5月31日訂
    立契約書（下稱系爭契約），上訴人乃於107年7月10日撤回
    部分執行，並受領買方張家棟給付之1300萬元價款支票供被
    上訴人清償上揭借款，而將前開407號支票、利息支票3張、
    捷豹公司支票3張、106年5月15日兆豐國際商業銀行金額165
    萬元國內匯款申請書(兼取款憑條)等共計1073萬元之借款憑
    據交還被上訴人。上開借款均未約定清償抵充順序，伊受領
    之1300萬元應先抵充被上訴人所欠108萬元利息，故被上訴
    人仍積欠上訴人本金273萬元（本金部分計算式：1073萬+43
    4號支票之500萬-1300萬=273萬)，及自107年4月26日起之利
    息未還，爰依民法第477條、第478條有關消費借貸之法律關
    係、票據法第126條、第133條、第144條準用同法第29條第1
    項給付票款等規定，擇一請求被上訴人給付273萬元，及自1
    07年4月26日起至清償日止按週年利率20％計算之利息，並願
    供擔保請准為假執行之宣告（原審為上訴人敗訴之判決，上
    訴人不服，提起上訴）。並上訴聲明：㈠原判決關於駁回上
    訴人後開第二項之訴部分廢棄。㈡被上訴人應給付上訴人273
    萬元，及自107年4月26日起至清償日止，按週年利率6％計算
    之利息。㈢願供擔保請准宣告假執行。〈減縮上訴聲明部分即
    週年利率14％（20％-6％)（見本院卷第309-310、325頁）部分
    ，非本院審理範圍>。
二、被上訴人則以：伊固有向上訴人借款並交付支票供為清償本
    金1300萬元及利息108萬元，惟伊曾交付上訴人1顆價值250
    萬元田黃石抵償部分上揭借款，嗣又與上訴人、訴外人訂立
    系爭契約，上訴人並以系爭契約第一條約定聲明保證其對伊
    之所有債權金額為1300萬元，可見兩造當時已以和解方式處
    理伊對上訴人之全部借款債務。嗣上訴人領取由訴外人莊志
    价依系爭契約保管之1300萬元支票時，伊即全部清償完畢，
    上訴人不得再對伊請求逾此部分之借款及票款。又伊並未向
    上訴人借款165萬元，而係訴外人莊明憲因積欠伊借款，而
    以古董4件作為擔保向上訴人借款200萬元，再指示上訴人將
    其中165萬元匯予伊，以償還其對伊之欠款；嗣伊答應莊明
    憲替其償還其中45萬元及2萬元利息予上訴人，始開立金額4
    5萬元支票（號碼WX0000000、日期106年7月20日，下稱239
    號支票)，及249號2萬元支票予上訴人兌現，不能以此即認
    係伊向上訴人借款等語，資為抗辯。並答辯聲明：㈠上訴駁
    回。㈡如受不利判決，願供擔保請准宣告免為假執行。
三、兩造不爭執事項：
　㈠被上訴人前向上訴人借款1000萬元，上訴人於104年5月18日
    、同年月20日匯款450萬元、550萬元予被上訴人，約定利息
    為月利率1.8%，因被上訴人未如期清償，經多次換票延期後
    ，被上訴人簽發交付上訴人金額均為500萬元之434號支票、
    407號支票供清償之用；另簽發金額均為36萬元之利息支票3
    張給付利息（見原審第170、171、23、85-87頁）。
　㈡被上訴人前向上訴人借款300萬元，上訴人於107年3月7日匯
    款300萬元至被上訴人配偶江碧雲合作金庫商業銀行帳戶，
    約定利息為月利率1.8%，清償期為107年7月5日；被上訴人
    則交付捷豹公司支票3張供清償之用（見原審卷第89、165頁
    ）。
四、上訴人主張被上訴人向其陸續借款，迄至兩造簽署系爭契約
    時，被上訴人尚有本金1300萬元、165萬元及利息108萬元，
    合計1573萬元未清償，嗣被上訴人清償1300萬元，先抵充10
    8萬元利息後，尚有借款本金273萬元未清償，上訴人自得依
    消費借貸或票據之法律關係請求給付273萬元本息等語，為
    被上訴人所否認，並以前詞置辯。則本件應審究之爭點為：
    ㈠被上訴人是否曾於106年5月15日向上訴人借款165萬元？㈡
    兩造簽立系爭契約是否係以和解方式處理被上訴人全部借款
    債務？被上訴人是否仍有積欠上訴人借款未還？茲分述如下
    。
五、被上訴人是否曾於106年5月15日向上訴人借款165萬元？
  ㈠按當事人主張有利於己之事實，就其事實負有舉證之責，民
    事訴訟法第277條本文定有明文。民事訴訟如係由原告主張
    權利者，應先由原告負舉證之責，若原告先不能舉證，以證
    實自己主張之事實為真實，則被告就其抗辯事實即令不能舉
    證，或其所舉證據尚有疵累，亦應駁回原告之請求（最高法
    院100年度台上字第415號判決意旨參照）。再按消費借貸者
    ，於當事人間必本於借貸之意思合致，而有移轉金錢或其他
    代替物之所有權於他方之行為，始得當之。是以消費借貸，
    因交付金錢之原因多端，除有金錢之交付外，尚須本於借貸
    之意思而為交付，方克成立。倘當事人主張與他方有消費借
    貸關係存在者，自應就該借貸意思互相表示合致及借款業已
    交付之事實，均負舉證之責任，其僅證明有金錢之交付，未
    能證明借貸意思表示合致者，仍不能認為有該借貸關係存在
    （最高法院98年度台上字第1045號裁判意旨參照）。
  ㈡上訴人主張伊於106年5月15日匯款165萬元借予被上訴人，被
    上訴人則簽發249號支票支付利息，並已兌現等語，並提出
    兆豐國際商業銀行國內匯款申請書(兼取款憑條)、被上訴人
    另案提出之民事準備書狀及附表為證(見原審卷第221、225-
    235頁)，被上訴人固不否認有收到該筆款項，惟辯稱：訴外
    人莊明憲前曾以第三人簽發之支票向伊借款，伊簽發支票交
    付借款後，莊明憲所交付之支票卻陸續遭退票（俗稱芭樂票
    ），伊因而週轉困難；另訴外人江朝宗亦係遭莊明憲以芭樂
    票借款詐騙之被害人，○○街房地原為莊明憲所有，莊明憲利
    用被害人不堪損失之心理，將○○街房地以高價出售轉讓給江
    朝宗抵債，嗣又慫恿伊以高價向江朝宗購買，伊簽發多張金
    額418萬元之支票交付江朝宗分期給付買賣價金，於106年5
    月15日票號WX0000000號之支票屆期，伊無力支付，乃委託
    訴外人洪鈴出面要求莊明憲對外借款來償還該票款，莊明憲
    於106年5月15日找上訴人借款，並以其所經營之寶麗國際拍
    賣有限公司（下稱寶麗公司）之古董4件，向上訴人借得200
    萬元，莊明憲並指示上訴人將165萬元匯給伊；嗣伊答應莊
    明憲替其償還其中45萬元本金及2萬元利息予上訴人，始簽
    發239號、249號支票予上訴人兌現，不能以此即認係伊向上
    訴人借款等語，並提出寶麗公司ROSILY-0000-00-00葉慧玉
    女士（葉姐）保管單影本（下簡稱保管單）、239號、249號
    支票影本、莊明憲持向被上訴人借款之支票影本、江朝宗簽
    收支票明細、被上訴人與洪鈴對話之LINE截圖等件為證（見
    原審卷第269-276頁、本院卷第83-115、261、119-121頁）
    。
  ㈢查上訴人固有匯款165萬元至被上訴人帳戶，惟交付金錢之原因多端，尚難以此逕認該筆匯款即為被上訴人向上訴人之借款；且被上訴人辯稱：因證人莊明憲欠伊借款，伊委託洪鈴出面要求莊明憲對外借款來償還，莊明憲方向上訴人借款，並指示上訴人匯予被上訴人等語，核與證人洪鈴證稱：被上訴人向江朝宗購買○○街房地，有剩餘尾款，江朝宗請伊向被上訴人收尾款支票，被上訴人說莊明憲欠他錢，請伊幫忙催收；106年5月15日上訴人電話告知伊，被上訴人要過票錢不夠，問伊要不要與其一起幫被上訴人保住票信，一起借款予被上訴人，印象中是400多萬元的票，上訴人說還差200萬元，伊於106年5月15日匯款借予被上訴人200萬元，上訴人說其餘款項她會負責借給被上訴人，但後來與上訴人對帳後，發現上訴人只借了120萬元，還多拿了莊明憲的擔保品走，因莊明憲欠被上訴人好幾億，所以莊明憲說這筆帳算他的，他會幫忙還給上訴人，上訴人也同意莊明憲負責這筆債務，亦即4樣擔保品及200萬元都是歸屬莊明憲，利息也是莊明憲要支付，至於上訴人如何向莊明憲要利息，伊不清楚，好像是陸續拿擔保品來沖銷等語相符（見本院卷第230-234頁）。再衡諸上訴人陳稱：被上訴人前向伊借款，伊認被上訴人為國内上櫃公司董事長，信用應為良好，未要求設定抵押權供擔保等語（見原審卷第256頁），被上訴人向上訴人借貸前述1300萬元亦僅簽發支票交付上訴人，系爭165萬元卻由莊明憲提供擔保物，被上訴人復未簽發同額支票交付上訴人，顯與被上訴人一般向上訴人借款之模式不同，則該筆款項是否確為被上訴人所借，誠有疑問。至證人莊明憲雖於本院證稱：伊與被上訴人是好朋友，當初是被上訴人需要借款週轉，透過洪鈴來跟伊講，要伊幫忙擔保，伊同意拿古董作為擔保，伊記得被上訴人是借200萬元，伊有簽立保管單，若被上訴人還錢，伊可以隨時取回古董，但上訴人都沒有還，後來兩造是否真的借款伊不清楚，若被上訴人有借到，應由被上訴人清償等語（見本院卷第142-146頁），然證人莊明憲與系爭165萬元究係何人所借一節利益攸關，其證詞本難遽信，且衡諸證人莊明憲承認簽署之保管單備註欄雖記載「以上標的物由葉姐葉慧玉保管，由葉姐借款新台幣貳佰萬元予陳俊雄，用以兌現票據，俟陳俊雄還款200萬，葉姐應立即返還上開標的物予寶麗國際拍賣有限公司（共4 件）」等語，惟其後並無被上訴人之簽名，亦未見證人莊明憲表明代理之意旨，且依證人洪鈴之證詞，其係受被上訴人委託向莊明憲催收借款，而要求莊明憲對外借款償還被上訴人，被上訴人當無同意莊明憲以其名義向上訴人借款之理，上開備註欄之記載自難認得以拘束被上訴人。另參以保管單乙方（即上訴人）簽名欄記載「以上由莊明憲負責歸還新台幣贰佰萬元才取回保管物件」等語（見本院卷第239頁），堪認此筆借款應確係由證人莊明憲出面向上訴人借款，上訴人方會要求證人莊明憲負還款之責，被上訴人辯稱此筆165萬元借款係莊明憲向上訴人所借等語，應可信為真實。
  ㈣此外，上訴人雖提出被上訴人另案「民事準備狀」附表，其中249號支票之廠商名稱欄記載上訴人姓名，備註欄記載「5/15借45萬-阿志（165萬）利息補貼」等語（見原審卷第233頁)，被上訴人辯稱：因莊明憲還不出錢，而其中45萬元係上訴人公司員工出資，上訴人就拜託伊配偶將員工阿志出資45萬元部分還給阿志，伊始簽發金額45萬元之239號支票及金額2萬元之249號支票予上訴人兌現等語，衡諸上訴人借款予被上訴人均約定月息1.8%，倘若系爭165萬元借款確係由被上訴人所借，何以上訴人僅收取2萬元之利息，上開備註欄亦僅記載「借45萬元」，被上訴人亦稱後來有替莊明憲還款45萬元等語，自難以該記載即認被上訴人確有向上訴人借款165萬元。
  ㈤綜上所述，系爭165萬元借款係證人莊明憲出面向上訴人所借
    ，上訴人復未就其與被上訴人間有成立165萬元借款意思表
    示合致之事實提出證據以實其說，則上訴人主張被上訴人於
    106年5月15日向上訴人借款165萬元云云，自難信屬真實。
六、兩造簽立系爭契約是否係以和解方式處理被上訴人全部借款
    債務？被上訴人是否仍有積欠上訴人借款未還？　　
  ㈠按解釋契約，固須探求當事人立約時之真意，不能拘泥於契
    約之文字，但契約文字業已表示當事人真意，無須別事探求
    者，即不得反捨契約文字而更為曲解（最高法院89年度台上
    字第79號判決意旨參照）。又契約乃當事人間在對等性之基
    礎下本其自主之意思、自我決定及自我拘束所成立之法律行
    為，基於私法自治及契約自由之原則，契約不僅在當事人之
    紛爭事實上作為當事人之行為規範，在訴訟中亦成為法院之
    裁判規範。因此，倘當事人所訂立之契約真意發生疑義時，
    法院固應為闡明性之解釋，即通觀契約全文，並斟酌立約當
    時之情形及其他一切證據資料，就文義上及理論上詳為推求
    ，以探求當事人締約時之真意，俾作為判斷當事人間權利義
    務之依據。惟除非確認當事人於訂約時，關於某事項依契約
    計畫顯然應有所訂定而漏未訂定，致無法完滿達成契約目的
    而出現契約漏洞者，方可進行補充性之解釋 （契約漏洞之
    填補），以示尊重當事人自主決定契約內容之權利，並避免
    任意侵入當事人私法自治之領域，創造當事人原有意思以外
    之條款，俾維持法官之中立性(最高法院103年度台上字第71
    3號判決意旨參照)。次和解有使當事人所拋棄之權利消滅及
    使當事人取得和解契約所訂明權利之效力，民法第737條定
    有明文。又和解之本質，究為創設，抑為認定，應依和解契
    約之內容定之。當事人以他種之法律關係或單純無因性之債
    務約束等，替代原有之法律關係時，屬於創設；否則，以原
    來明確之法律關係為基礎而成立和解時，則屬認定。如係後
    者，非不得依原來之法律關係訴請給付，法院僅不得為與和
    解結果相反之認定（最高法院82年度台上字第2015號判決意
    旨參照）。
  ㈡上訴人主張其於107年5月31日訂立系爭契約時，對被上訴人
    尚有1300萬元、165萬元本金債權及108萬元利息債權，嗣被
    上訴人僅清償1300萬元，先抵充利息後，尚有273萬元未清
    償云云，惟上訴人對於被上訴人並無165萬元借款債權已如
    前述，應認被上訴人於系爭契約訂立當時係積欠上訴人1300
    萬元借款本金，並就此簽發共1300萬元之支票及合計108萬
    元之利息支票交付上訴人。次查，系爭契約前言記載：「一
    、甲方（即買方張家棟）與乙方（即被上訴人）於107年5月
    11日簽署房地買賣契約書（以下稱「買賣契約」），買賣標
    的包含建物門牌號碼臺北市○○區○○街000號、152號地下及其
    相關坐落土地（以下統稱為「買賣標的」）；二、甲乙雙方
    簽署該買賣契約之當天起，乙方之其他債權人（包括丙方即
    上訴人）即不斷行使債權保全查封該買賣標的，致使乙方無
    法依買賣契約完成移轉買賣標的所有權予甲方；……四、乙方
    與丙方願就彼此間之債權債務處理達成解決合意，以利丙方
    撤銷對買賣標的之查封登記；……。因此，立契約書人各方特
    訂本契約條款如后，以茲各方遵守執行：」第一條：「丙方
    聲明保證其對乙方之所有債權金額餘額為新臺幣（下同）13
    00萬元（就此債權，丙方已向臺灣臺中地方法院提出假扣押
    強制執行事件，士林地方法院受囑託查封，如附件1所示）
    ，丙方對乙方別無其他債權。」，第二條：「乙方聲明保證
    其個人債務僅剩丙方之前條債權尚未有清償處理方案，乙方
    其他債務均已在乙方逐步正常還款中，並未產生任何清償或
    履約困難」，第三條：「甲乙雙方同意買賣契約所約定之買
    賣總價款之一部份，計新臺幣1300萬元整（以下稱「特定價
    款金額」）甲方得不將該特定價款金額匯入買賣契約所指定
    之信託銀行京城銀行之信託專戶中」，第五條：「各方同意
    ，該等特定價款支票係由甲方或其指定之人（西塔浸信會）
    實體保管之。於下列所有條件均成就時，甲方或其指定人（
    西塔浸信會）應將特定價款支票直接交付予丙方：㈠丙方應
    提出已於簽訂日後一日內向台中地方法院及士林地方法院聲
    請對買賣標的假扣押強制執行撤銷(加蓋台中地方法院及士
    林地方法院收文戳章)之書狀。㈡丁方（即莊志价）已書面確
    認依據地政機關登記資料，買賣標的之所有權已移轉登記予
    甲方。(三）丙方應提出已於買賣標的移轉登記予甲方之翌
    日內已向台中地方法院聲請對門牌號碼「台中市○○○道○段00
    0號18樓之3」建物及相關座落土地及不動產假扣押強制執行
    撤銷（加蓋台中地方法院戳章)之書狀。……」（見原審卷第5
    1-53頁)。依系爭契約文義可知訴外人張家棟前向被上訴人
    購買○○街房地，然因被上訴人之債權人（包含上訴人）查封
    ○○街房地，導致無法過戶移轉房地所有權，故兩造與張家棟
    等人訂立系爭契約，就兩造間之債權債務處理達成解決合意
    ，上訴人聲明保證對被上訴人之債權餘額為1300萬元，別無
    其他債權，其契約文義清楚明確，被上訴人辯稱系爭契約為
    認定性和解，上訴人已拋棄逾1300萬元部分之債權等語，尚
    非無據。
  ㈢上訴人雖主張系爭契約記載其對被上訴人之所有債權金額餘
    額為1300萬元，別無其他債權等語，為買方律師所撰擬，係
    為避免伊就超過1300萬元部分繼續對○○街房地為強制執行，
    用以確保買賣標的過戶順利完成，並資為買方願意支付予上
    訴人之數額；伊於系爭執行事件就被上訴人所有○○街房地、
    ○○街房地、○○○道房地、○○路房地為假扣押執行，查封登記
    函有寄予被上訴人，自為被上訴人所明知，系爭契約卻僅約
    定伊撤回○○街房地及○○○道房地之假扣押執行；伊於收受買
    方1300萬元支票後，亦僅將407號支票、利息支票3張、捷豹
    公司支票3張、165萬元國內匯款申請書等共計1073萬元之借
    款憑據交還被上訴人，而未歸還434號金額500萬元之支票，
    兩造嗣後書立切結書亦僅約定伊撤回○○街房地之假扣押執行
    ，而未約定撤回○○路房地部分，足見兩造並未就全部之債務
    和解等語，並提出切結書一份為證（見原審卷第75頁），及
    舉證人莊志价於原審證稱：伊有客戶要買被上訴人○○街房子
    ，因遭上訴人假扣押，伊就找上訴人看被上訴人欠多少錢，
    看總價款是否足夠支付，如果足夠就繼續買賣，那次有談一
    個金額，是單就那次事件協調之金額，伊沒有聽到兩造說被
    上訴人總共欠上訴人多少錢，系爭契約約定記載被上訴人對
    上訴人別無其他債權，是買方律師擬的，當初談1300萬元伊
    沒有印象有變更過；○○街房地總價金為2億800萬等語（見原
    審卷第240-244頁）。惟證人莊志价既證稱有找上訴人詢問
    被上訴人欠多少錢，堪認上訴人應有就被上訴人所欠餘額為
    計算；而依系爭契約第五條第㈤項約定（見原審卷第52頁）
    ，可知○○街房地上設定有多筆最高限額抵押權，如經法院拍
    賣，上訴人未必可獲得清償，則為求被上訴人順利出賣○○街
    房地，使上訴人得以受償，上訴人同意以被上訴人所欠本金
    1300萬元作為其所欠餘款，而捨棄利息之請求，尚與常理相
    符。再經本院調閱系爭執行卷宗，可知被上訴人於系爭契約
    訂立前之107年5月15日已將○○路房地信託登記予京城商業銀
    行，則自斯時起，被上訴人已非○○路房地之登記所有權人，
    系爭契約或兩造嗣後簽訂之切結書未約定上訴人需撤回對於
    ○○路房地之假扣押執行，亦屬合理，上訴人以此為由主張並
    未就被上訴人全部債務為和解云云，並不可採。另系爭契約
    第一條既已載明上訴人聲明保證其對被上訴人之所有債權金
    額餘額為1300萬元，上訴人縱僅歸還共計1073萬元之借款憑
    據予被上訴人，仍應受系爭契約之拘束，不得再對被上訴人
    請求超過逾1300萬元之債權，其以仍保留434號支票為由，
    抗辯並未就被上訴人全部債務為和解云云，亦屬無據。
  ㈣據上，系爭契約已約明上訴人對於被上訴人之借款餘額為130
    0萬元，別無其他債權等語，已生認定性和解之效力，上訴
    人復未提出確據證明兩造並未就全部債權債務達成和解，被
    上訴人辯稱兩造係就全部債務為和解，上訴人已拋棄逾1300
    萬元部分之債權等語，應可信為真實。而上訴人自承已受領
    1300萬元，應認被上訴人已清償借款完畢，上訴人再依民法
    第477條、第478條有關消費借貸之法律關係，或票據法第12
    6條、第133條、第144條準用同法第29條第1項給付票款等規
    定，請求被上訴人給付273萬元，及自107年4月26日起按週
    年利率6％計算之利息，即無理由。
七、綜上所述，上訴人請求被上訴人給付上訴人273萬元，及自1
    07年4月26日起至清償日止，按週年利率6％計算之利息，為
    無理由，不應准許。原審為上訴人敗訴之判決，並無不合。
    上訴論旨指摘原判決此部分不當，求予廢棄改判，為無理由
    ，應駁回其上訴。
八、本件事證已臻明確，兩造其餘之攻擊或防禦方法及所用之證
    據，經本院斟酌後，認為均不足以影響本判決之結果，爰不
    逐一論列，附此敘明。
九、據上論結，本件上訴為無理由，依民事訴訟法第449條第1項
    、第78條，判決如主文。
中　　華　　民　　國　　111 　年　　4 　　月　　13　　日
                  民事第十三庭  
                      審判長法  官  邱景芬
                            法  官  邱蓮華
                            法  官  林純如
正本係照原本作成。
如不服本判決，應於收受送達後20日內向本院提出上訴書狀，其
未表明上訴理由者，應於提出上訴後20日內向本院補提理由書狀
（均須按他造當事人之人數附繕本）上訴時應提出委任律師或具
有律師資格之人之委任狀；委任有律師資格者，另應附具律師資
格證書及釋明委任人與受任人有民事訴訟法第466 條之1第1項但
書或第2項所定關係之釋明文書影本。如委任律師提起上訴者，
應一併繳納上訴審裁判費。
中　　華　　民　　國　　111 　年　　4 　　月　　13　　日
　　　　　　　　　　　　　  書記官  王靜怡